【裁判字號】    92,訴,2581
【裁判日期】    921205
【裁判案由】    搶奪等
【裁判全文】
臺灣高雄地方法院刑事判決                        九十二年度訴字第二五八一號
    公  訴  人  臺灣高雄地方法院檢察署檢察官
    被      告  丁○○
                丙○○
右列被告等因搶奪等案件，經檢察官提起公訴（九十二年度偵字第一八八七六號），
嗣因被告等就被訴事實為有罪之陳述，經本院合議庭裁定由受命法官獨任適用簡式審
判程序審理，本院判決如左：
    主  文
丁○○竊盜，處有期徒刑肆月，鑰匙壹支沒收；又共同意圖為自己不法之所有，而搶
奪他人之動產，處有期徒刑拾月；應執行有期徒刑壹年。
丙○○共同意圖為自己不法之所有，而搶奪他人之動產，處有期徒刑拾月。
    事  實
一、丁○○因欠缺交通工具，竟意圖為自己不法之所有，於民國九十二年九月十二日
    凌晨一時許，在屏東縣東港鎮○○路中南客運站旁路邊，以自備鑰匙啟動機車之
    方式，竊取戊○○所有車牌號碼ＧＶＥ─六四九號重型機車，得手後供己騎用。
    翌日上午十時許，丁○○騎乘上開機車前往高雄縣林園鄉，與不知上情之友人丙○○見面後，二人相約一同用餐，並由丙○○騎乘該車後載丁○○在高雄縣林園
    鄉○○街上閒逛，於同日上午十時二十分許，行經福興街一五五號前時，見甲○○將皮包夾於左手腋下徒步行走在前，二人因缺錢花用，竟臨時起意，共同基於
    意圖為自己不法所有之犯意聯絡，由丙○○騎乘該車自左後方接近甲○○，由丁○○趁甲○○不備之際，徒手搶奪甲○○之皮包（內有現金新臺幣【下同】六百
    二十九元），得手後，欲加速逃離現場時，經甲○○受驚呼救，丁○○在慌亂中
    將搶得之皮包丟棄於路旁，不詳路人見狀乃騎乘機車衝撞丙○○所騎乘之機車，
    致丙○○、丁○○人車倒地，丙○○當場被附近民眾及據報到場之警方合力逮捕
    ，丁○○則趁隙逃逸，不久隨即在高雄縣林園鄉○○街一六四號前為警查獲。
二、案經高雄縣警察局林園分局報告臺灣高雄地方法院檢察署檢察官偵查起訴。
    理  由
一、按本件被告丁○○、丙○○所犯係死刑、無期徒刑、最輕本刑為三年以上有期徒
    刑以外之罪，其於準備程序就前揭被訴事實為有罪之陳述，經受命法官告知簡式
    審判程序之旨，並聽取其與公訴人之意見後，本院認無不得或不宜改依簡式審判
    程序進行之情事，依刑事訴訟法第二百七十三條之一第一項、第二百八十四條之
    一規定，裁定本件由受命法官獨任進行簡式審判程序，合先敘明。
二、右揭被告丁○○以自備鑰匙竊取被害人戊○○所有之機車之犯罪事實，業據被告
    丁○○於本院審理中坦承不諱，核與被害人戊○○於警詢中指述之情節相符，並
    有上開機車扣案可證，及贓物領據、車輛竊盜、車牌失竊資料個別查詢報表各一
    紙附卷可稽，足認被告丁○○此部分自白與事實相符，應堪採為論罪之依據。則
    被告丁○○右揭竊盜犯行，堪以認定。
三、右揭被告丙○○騎乘上開機車後載被告丁○○，自左後方接近在路上徒步行走之
    被害人甲○○，由被告丁○○趁被害人甲○○不備之際，徒手搶奪被害人甲○○
    之皮包得手，嗣經被害人甲○○受驚呼救，被告丁○○始將搶得之皮包丟棄，被
    告二人遭路人以機車衝撞倒地後，先後為警查獲等犯罪事實，亦據被告二人於偵
    查及本院審理中均坦承不諱，核與被害人甲○○於警詢中指述之情節相符，並有
    皮包一個（內有現金六百二十九元）扣案可證，及贓物領據一紙在卷可佐，足認
    被告二人此部分自白與事實相符，應堪採為論罪之依據。則被告二人右揭共同搶
    奪犯行，亦堪認定。
四、按刑法第三百二十一條第一項第六款之加重竊盜罪，係因犯罪場所而設之加重處
    罰規定，車站或埠頭為供旅客上下或聚集之地，當以車船停靠旅客上落停留及必
    經之地為限，而非泛指整個車站或埠頭地區而言（最高法院六十二年臺上字第三
    五三九號判例要旨參照）。被告丁○○行竊機車之地點，係在屏東縣東港鎮○○
    路中南客運站旁路邊，顯非客運停靠旅客上落停留及必經之地，自與刑法第三百
    二十一條第一項第六款規定之構成要件不合。是核被告丁○○所為，係犯刑法第
    三百二十條第一項之竊盜罪及同法第三百二十五條第一項之搶奪罪；被告丙○○
    所為，則係同法第三百二十五條第一項之搶奪罪。被告二人就上揭搶奪犯行，有
    犯意之聯絡及行為之分擔，皆為共同正犯。被告丁○○所犯上開竊盜及搶奪犯行
    ，犯意各別，行為不同，且無方法、目的或原因、結果之牽連關係，應分論併罰
    。爰審酌被告二人年輕力盛，不思憑自身努力以獲取財物，被告丁○○行竊他人
    機車作為交通工具後，又與被告丙○○共同騎乘機車當街行搶婦女財物，嚴重危
    及婦女同胞之財產及身體安全，本不宜寬貸，惟念渠等犯後坦承犯行，態度尚佳
    ，且行竊及行搶所得財物均已歸還被害人等一切情狀，分別量處如主文所示之刑
    ，並就被告丁○○部分定其應執行刑。又被告丁○○所有並持以為本件竊盜犯行
    之鑰匙一支，雖未扣案，惟被告丁○○於本院審理中供稱：該鑰匙目前仍放置於
    其住處等語，且無證據證明業已滅失，爰依刑法第三十八條第一項第二款規定宣
    告沒收。
據上論斷，應依刑事訴訟法第二百七十三條之一第一項、第二百八十四條之一、第二
百九十九條第一項前段，刑法第二十八條、第三百二十條第一項、第三百二十五條第
一項、第五十一條第五款、第三十八條第一項第二款，罰金罰鍰提高標準條例第一條
前段，判決如主文。
本案經檢察官乙○○到庭執行職務。
中      華      民      國    九十二    年     十二     月      五      日
                                  臺灣高雄地方法院刑事庭
                                      法  官 王雅苑
右正本證明與原本無異。
如不服本判決，應於判決送達後十日內，向本院提出上訴狀。
                                      書記官 黃琬婷
中      華      民      國    九十二    年     十二     月      五      日
附錄法條：
中華民國刑法第三百二十條
(普通竊盜罪、竊佔罪)
意圖為自己或第三人不法之所有，而竊取他人之動產者，為竊盜罪，處五
年以下有期徒刑、拘役或五百元以下罰金。
意圖為自己或第三人不法之利益，而竊佔他人之不動產者，依前項之規定
處斷。
前二項之未遂犯罰之。
中華民國刑法第三百二十五條
(普通搶奪罪)
意圖為自己或第三人不法之所有，而搶奪他人之動產者，處六月以上五年
以下有期徒刑。


司法院資訊處製作；財團法人民間司法改革基金會備份。
